臺灣屏東地方法院刑事判決　　　　　　　 96年度易字第233號
公　訴　人　臺灣屏東地方法院檢察署檢察官
被　　　告　甲○○
上列被告因竊盜案件，經檢察官提起公訴（96年度偵字第1067、
1360、1522號）及追加起訴（96年度偵字第2027號），被告於準
備程序中先就被訴事實為有罪之陳述，本院合議庭裁定改依簡式
審判程序審理，判決如下：
    主  文
甲○○攜帶兇器竊盜，累犯，處有期徒刑拾月；又共同竊盜，累
犯，處有期徒刑伍月；又共同竊盜，累犯，處有期徒刑伍月；又
竊盜，累犯，處有期徒刑伍月；又以詐術得財產上不法之利益，
累犯，處有期徒刑伍月。應執行有期徒刑貳年肆月。
    事  實
一、甲○○前因竊盜、妨害自由等案件，經本院分別於民國95年
    1 月30日、95年2 月20日以94年度簡字第1626號、95年度簡
    字第16號判決判處有期徒刑4 月、拘役59日確定，2 罪接續
    執行，並於95年10月21日縮刑期滿執行完畢。詎其仍不知悔
    改，復意圖為自己不法之所有，分別起意為下列竊盜及詐欺
    行為：
（一）於95年11月28日7 時許，甲○○意圖為自己不法之所有，
      向不知情之友人黃廷男借得車號CQ3 一419 號重型機車，
      騎乘至前雇主陳智雄位於屏東縣屏東市廣興里廣興58號住
      所，以現場就有之客觀上足供作兇器使用之十字螺絲起子
      1 支（未據扣案），竊取陳智雄所有之鋁門4 片、紗窗1
      片及馬達1 個得手，並將之置於上開機車踏板騎乘機車離
      去，適為洪樵昇發覺而騎乘機車追趕，並在屏東縣鹽埔鄉
      ○○村○○○路下方道路攔下甲○○，同時以電話通知陳
      智雄到場，甲○○便將上開竊得之物丟入路旁草堆後，趁
      隙騎乘機車逃離現場，嗣為陳智雄報警而知悉上情（前開
      物品已發還陳智雄）。
（二）於96年1 月9 日14時40分許，甲○○偕同其女友陳玉臻至
      高雄縣美濃鎮○○街○○道院內，兩人亟思代步工具，乃
      共同基於意圖為自己不法所有之犯意聯絡，先由陳玉臻向
      道院廟祝宋龍霖佯稱欲借電話使用，將宋龍霖引至道院前
      方處，甲○○則趁宋龍霖不注意之際，進入道院後方未上
      鎖禪房內，徒手竊取機車鑰匙後，持該鑰匙發動由宋龍霖
      管理使用之車號UEA ─001 號機車得手後，隨即搭載陳玉
      臻逃逸。
（三）於96年1 月9 日15時許，甲○○與陳玉臻騎乘竊得之前揭
      機車行經高雄縣美濃鎮○○里○○○○道路時，見邱發錦
      所有車號N9─6632號自小貨車停於該處而無人看顧，其2
      人復共同基於意圖為自己不法所有之犯意聯絡，將前揭機
      車棄置在該處後（上開車號UEA ─001 號機車係由高雄縣
      政府警察局旗山分局警員查獲後直接交還車主，未經扣案
      ），由陳玉臻在旁把風，甲○○打開自小貨車車門，持置
      於車內手煞車旁之貨車鑰匙發動該自小貨車搭載陳玉臻離
      去。嗣於96年1 月10日17時30分許，為邱發錦在屏東縣里
      港鄉里港大橋下發現甲○○與陳玉臻2 人行蹤而報警查獲
      ，並循線尋獲上開自小貨車（已由邱發錦領回），進而查
      知甲○○與陳玉臻共同竊取前開車號UEA ─001 號機車之
      事實。
（四）於96年3 月4 日7 時30分許，甲○○在高雄縣鳳山市○○
      路電信局前，明知其未帶金錢，無資力給付計程車車資，
      竟意圖為自己不法之所有，招攔丙○○所駕駛車號Y6-360
      號計程車，隱瞞其無資力事實，告以前往屏東縣里港鄉○○村○○路86號乙○○住所，致使丙○○陷於錯誤，搭載
      甲○○前往上址。甲○○於同日8 時20分許抵達乙○○住
      所後，向丙○○佯稱上址為其住處，其見乙○○未在家，
      復意圖為自己不法之所有，進入屋內廚房徒手竊取乙○○
      所有之瓦斯爐、炒菜鍋、炒菜鍋蓋、鐵鍋各1 個、洗臉盆
      2 個得手，並將之搬到丙○○駕駛之前揭計程車行李箱，
      指示不知情之丙○○驅車前往屏東縣鹽埔鄉○○村○○街
      14號陳明坤經營之金億資源回收場，而於同日9 時20分許
      ，將前揭贓物以新臺幣（下同）900 元價格變賣予不知情
      之陳明坤。甲○○復繼續搭乘丙○○之計程車指示前往屏
      東縣里港鄉○○村○○路，其尋人借錢未果後，復指示丙○○驅車前往屏東市○○路11號臺灣屏東地方法院檢察署
      等候，待甲○○與另1 名不知情之姓名年籍不詳女子於同
      日11時50分許上車後，其又指示丙○○驅車前往屏東縣里
      港鄉○○村○○路路旁，並向丙○○佯稱欲返家拿車資後
      ，即下車不知去向，因此詐得免給付2500元車資之財產上
      不法利益。丙○○因在現場久候未著，始知受騙。嗣經丙○○報案，由警循線查獲上情並在金億資源回收場扣得前
      揭瓦斯爐、炒菜鍋、炒菜鍋蓋、鐵鍋各1 個及洗臉盆2 個
      等物品（已發還乙○○）。
二、案經屏東縣警察局屏東分局、里港分局報告臺灣屏東地方法
    院檢察署檢察官偵查起訴及追加起訴。
    理  由
一、本件被告甲○○所犯為死刑、無刑徒刑或最輕本刑為3 年以
    上有期徒刑以外之罪，其於準備程序中就被訴事實為有罪之
    陳述，經法官告知簡式審判程序之旨，並聽取公訴人、被告
    之意見後，本院依刑事訴訟法第273 條之1 第1 項規定，裁
    定由受命法官獨任進行簡式審判程序，合先敘明。
二、上開犯罪事實，業據被告甲○○於本院審理時坦承不諱，核
    與被害人即證人宋龍霖、邱發錦於警偵訊中證述及被害人陳
    智雄、乙○○、丙○○於警詢時指述，以及證人洪樵昇、黃
    廷男、陳明坤於警詢中陳述之情節相符，復有扣押筆錄、扣
    押物品目錄表、贓物認領保管單各3 份、車輛尋獲通報單、
    查詢車輛認可資料、本院公務電話紀錄各1 紙、相片24幀等
    在卷可稽，足認被告甲○○自白顯與事實相符，應可採信。
    本件事證明確，被告甲○○前開犯行洵堪認定，應依法論科
    。
三、查本件被告甲○○為犯罪事實（一）竊盜行為所使用之十字
    螺絲起子，為金屬材質，客觀上足以對人之生命、身體造成
    危險，洵堪認定為兇器無疑（最高法院79年臺上字第5253號
    判例）。是核被告甲○○如犯罪事實（一）所為，係犯刑法
    第321 條第1 項第3 款攜帶兇器之加重竊盜罪；又如犯罪事
    實（二）（三）及犯罪事實（四）中竊取被害人乙○○所有
    上開物品之所為，分別係犯刑法第320 條第1 項之竊盜罪；
    另如犯罪事實（四）中詐欺被害人丙○○之所為，係犯刑法
    第339 條第2 項之詐欺得利罪。被告甲○○與共同被告陳玉
    臻間，就上開犯罪事實（二）（三）之竊盜犯行，有犯意聯
    絡及行為分擔，為共同正犯。又被告甲○○前因竊盜、妨害
    自由等案件，經本院分別於95年1 月30日、95年2 月20日以
    94年度簡字第1626號、95年度簡字第16號判決判處有期徒刑
    4 月、拘役59日確定，2 罪接續執行，並於95年10月21日縮
    刑期滿執行完畢，有臺灣屏東地方法院檢察署刑案資料查註
    紀錄表及臺灣高等法院被告前案紀錄表各1 份附卷可佐，其
    於有期徒刑執行完畢後5 年以內故意再犯本件有期徒刑以上
    之前揭5 罪，均為累犯，應均依刑法第47條第1 項規定加重
    其刑。而被告所犯前開竊盜、詐欺得利等5 罪間，犯意各別
    ，行為互殊，皆可獨立評價，應予分論併罰。爰審酌被告之
    素行不佳（參見上開被告前案紀錄表），正值青壯之年，不
    思以正途謀生，猶因不勞而獲之心態，多次竊取他人之物，
    侵害他人財產安全，且向被害人丙○○施詐術以獲取財產上
    利益，行為實不足取，惟其犯罪情節尚屬輕微，竊得財物均
    已返還被害人，犯後坦承犯行，於本院審理時深表悔意，態
    度良好等一切情狀，分別量處如主文所示之刑，並定其應執
    行刑，以資懲儆。至被告甲○○為上開犯罪事實（一）竊盜
    犯行所用之十字螺絲起子1 支，乃係案發現場即有之物一情
    ，業據被告供述在卷（見屏東縣警察局屏東分局屏警分偵字
    第00960003476 號警卷第3 頁之95年11月29日警詢筆錄），
    亦無證據證明為其所有之物，且未據扣案，爰不併予宣告沒
    收，附此敘明。
四、至檢察官雖以被告有多次竊盜犯行，顯有犯罪之習慣，爰依
    竊盜犯贓物犯保安處分條例第3 條第1 項第1 款規定請求諭
    知刑前強制工作等語。惟按保安處分係針對受處分人將來之
    危險性所為之處置，以達教化、治療之目的，為刑罰之補充
    制度。我國現行刑法採刑罰與保安處分雙軌制，係在維持行
    為責任之刑罰原則下，為協助行為人再社會化之功能，以及
    改善行為人潛在之危險性格，期能達成根治犯罪原因、預防
    犯罪之特別目的，是保安處分中之強制工作，旨在對嚴重職
    業性犯罪及欠缺正確工作觀念或無正常工作因而犯罪者，強
    制其從事勞動，學習一技之長及正確之謀生觀念，使其日後
    重返社會，能適應社會生活。竊盜犯贓物犯保安處分條例第
    3 條第1 項規定：18歲以上之竊盜犯、贓物犯，有犯罪之習
    慣者，得於刑之執行前，令入勞動場所強制工作，即係本於
    保安處分應受比例原則之規範，使保安處分之宣告，與行為
    人所為行為之嚴重性、行為人所1 表現之危險性及對於行為
    人未來行為之期待性相當之意旨而制定，而由法院視行為人
    之危險性格，決定應否令入勞動處所強制工作，以達預防之
    目的，最高法院91年度臺上字第6125號判決意旨可資參照。
    經查：從本件被告所犯竊盜犯行之時間間隔約為1 至2 個月
    ，及次數、所竊財物及對象觀之，尚與一般慣竊之懶惰成習
    ，長期間且有計劃一再多次數而以犯罪成為日常習慣之情形
    有所不同，應屬一時貪念所為之犯罪行為，而非有犯罪習慣
    之人，況被告犯後態度實屬良好，深具悔意，在無證據證明
    其欠缺正確工作觀念下，自難僅以被告有多次竊盜犯行即認
    有強制工作之必要，是本院認上開對被告宣告之刑，應足以
    收矯治之效，而得體現司法正義，並契合社會感情，參以諭
    知被告強制工作並非矯正其竊盜犯行之唯一方法，且此需合
    乎一定之比例，以求得法益間之均衡等情綜合以觀，本院認
    尚無對被告諭知宣告強制工作之必要，併予敘明。
據上論斷，應依刑事訴訟法第299 條第1 項前段、第273 條之1
第1 項，刑法第28條、第320 條第1 項、第321 條第1 項第3 款
、第339 條第2 項、第47條第1 項、第51條第5 款，刑法施行法
第1 條之1 ，判決如主文。
本案經檢察官潘國威到庭執行職務。
中　　華　　民　　國　　96　　年　　5 　　月　　18　　日
                  刑事第一庭    法  官  黃聖涵
以上正本證明與原本無異。
如不服本判決應於收受本判決送達後十日內向本院提出上訴書狀，
其未敘述上訴理由者，並得於提起上訴後十日內向本院補提理由
書狀（均須按他造當事人之人數附繕本）「切勿逕送上級法院」
中　　華　　民　　國　　96　　年　　5 　　月　　23　　日
                                書記官  蘇雅慧
附錄本案論罪科刑法條
中華民國刑法第320條第1項
（普通竊盜罪、竊佔罪）
意圖為自己或第三人不法之所有，而竊取他人之動產者，為竊盜
罪，處5 年以下有期徒刑、拘役或5 百元以下罰金。
中華民國刑法第321條第1項第3款
（加重竊盜罪）
犯竊盜罪而有左列情形之一者，處6 月以上、5 年以下有期徒刑
：
三、攜帶兇器而犯之者。
中華民國刑法第339條
（普通詐欺罪）
意圖為自己或第三人不法之所有，以詐術使人將本人或第三人之
物交付者，處5 年以下有期徒刑、拘役或科或併科1 千元以下罰
金。
以前項方法得財產上不法之利益或使第三人得之者，亦同。
前二項之未遂犯罰之。
